【裁判字號】    89,上更(一),1235
【裁判日期】    890518
【裁判案由】    毒品危害防制條例
【裁判全文】
臺灣高等法院刑事判決                      八十九年度上更(一)字第一二三五號
    上  訴  人
    即  被  告  乙○○
    選任辯護人  吳西源
右上訴人，因違反毒品危害防制條例案件，不服臺灣桃園地方法院，八十八年度訴字
第一三三九號，中華民國八十九年五月十八日第一審判決（起訴案號：臺灣桃園地方
法院檢察署八十八年度偵字第一四九一九號）提起上訴，經判決後，由最高法院發回
更審，本院判決如左：
    主      文
原判決關於意圖販賣而持有毒品暨定執行刑部分撤銷。
乙○○意圖販賣而持有第一級毒品，累犯，處有期徒刑拾年肆月。
扣案之海洛因拾小包（合計淨重九．四四公克，純度二八．三○％，純質淨重二．
六七公克）、安非他命拾陸小包（合計淨重二五．一六公克）均沒收銷燬之；電子
秤壹台沒收。
    事      實
一、乙○○前因違反麻醉藥品管理條例案件，經本院於民國八十三年四月十四日判處
    有期徒刑五年一月確定，甫於八十五年七月二十六日因縮短刑期假釋出獄，繼於
    八十八年八月二十七日因縮刑期滿在所餘刑期內，未經撤銷假釋而以已執行論，
    仍不知悔改。乙○○先於八十八年九月十日，以新台幣（下同）四千五百元之代
    價，在桃園縣桃園市某商店購買乙台電子秤，嗣於八十八年九月十六日或十七日
    下午六時許，在國道中山高速公路三重交流道下，以五萬元代價，向姓名年籍不
    詳綽號「大尾」之男子購買第一級毒品海洛因十三小包及第二級毒品安非他命三
    十六小包預備販賣，而意圖販賣而持有第一級毒品海洛因及第二級毒品安非他命
    ，被警查獲前曾施用部分所購海洛因及安非他命。（施用毒品部分業經原審裁定
    送觀察、勒戒）後經警於八十八年九月十八日下午十一時三十分許，在桃園縣蘆
    竹鄉山鼻村二鄰蕃子厝一三號其住宅前，自乙○○所著上衣左口袋內及其所有之
    乙部Ｑ７－５０８１號自小客車扶手處，計起獲乙○○所有已分裝好之第一級毒
    品海洛因十三小包（合計淨重九‧四四公克〈包裝重三‧五三公克〉，純度二八
    ‧三○％，純質淨重二‧六七公克）及第二級毒品安非他命三十六小包（合計淨
    重二五‧一六公克，包裝重七‧二七公克）（其中毛重０．四公克一包；０．五
    公克計十二包；０．六公克二包；０．七公克七包；一公克八包；一．一公克四
    包；一．五公克一包；二．二公克一包），旋經警循線於八十八年九月十九日凌
    晨零時十五分許，在乙○○前址住居處內，查獲乙○○所有之乙台電子秤、乙組
    吸食器、乙具ＮＯＫＩＡ牌藍色行動電話（門號：0000－000000）、
    乙具萬通呼叫器（傳呼門號：0000－000000）、塑膠袋乙大包（計有
    中包五九只、中小包十二只及小包三只）及乙本帳冊，另於其妹蔡渝沄左前褲袋
    內起獲乙○○轉讓交付予蔡渝沄之乙小包第二級毒品安非他命（淨重○‧三六二
    三公克，取樣○‧○四六○公克，鑑析用後餘：○‧三一六三公克）（轉讓第二
    級毒品部分經本院判刑確定在案），始知上情。
二、案經桃園縣警察局桃園分局報請臺灣桃園地方法院檢察署檢察官偵查起訴。
    理      由
一、訊據上訴人即被告蔡劍鋒矢口否認有意圖販賣而持有第一級毒品海洛因及第二級
    毒品安非他命之犯行，辯稱：(1)、為警所查扣之該十三小包海洛因及三十六小包
    安非他命，係伊為自己施用而前去國道中山高速公路三重交流道下，向綽號「大
    尾」之男子所購入，且因少量購買較不經濟，伊始一次購入較多之海洛因及安非
    他命供己施用，(2)、又因綽號「大尾」該男子曾有偷斤減兩不實之情，伊始前去
    桃園縣桃園市某商店購買該台電子秤，以防再為「大尾」該男子偷斤減兩。(3)、
    另分裝袋則係伊配偶楊苔菁經營檳榔攤分裝檳榔所用，並非伊取來分裝毒品使用
    。(4)其當時從事樓梯扶手木工工作，每月有十餘萬元收入，且其妻擺檳榔攤亦有
    數萬元收入，被告經濟甚佳，無販毒之必要云云。惟查：
    （一）、為警於前揭犯罪事實欄所載之時、地，所查獲之十三小包白色粉末及三
            十六包結晶物品，經送請法務部調查局鑑定之結果，確係第一級毒品海
            洛因（合計淨重九‧四四公克〈包裝重三‧五三公克〉，純度二八‧三
            ○％，純質淨重二‧六七公克）及第二級毒品安非他命（合計淨重二五
            ‧一六公克，包裝重七‧二七公克）乙節，有法務部調查局八十八年十
            月十三日00000000號鑑定通知書及八十八年十一月三日000
            00000號檢驗通知書各乙紙在卷可參。
    （二）、並有被告所有之乙台電子秤扣案足憑。
    （三）、又被告先於警訊及檢察官八十八年九月十九日偵訊時供稱，為警所查扣
            之該十三小包海洛因及三十六小包安非他命係綽號「大尾」者，因積欠
            伊三萬五千元債務，而於一星期前（按應為八十八年九月十二日左右）
            質押暫放在伊該處，嗣於檢察官八十八年九月三十日偵訊時又改稱，實
            則並無「大尾」該人，且除於伊身上所查獲之毒品（按應指乙小包海洛
            因及安非他命（各毛重一公克及○‧六公克），係伊所有外，其餘三十
            五小包第二級毒品安非他命（毛重二八公克）及十二小包第一級毒品海
            洛因（毛重十一‧二公克），則係員警自行拿出來。其於原審法院歷次
            審理中則另翻稱，為警所查獲之十三小包第一級毒品海洛因（含員警於
            被告身上所查獲之該小包）及三十六小包第二級毒品安非他命（含員警
            於被告身上所查獲之該小包），係伊於八十八年九月十六（十七）日下
            午六時許，前去國道中山高速公路三重交流道下，向綽號「大尾」該名
            男子，以五萬元代價購得云云，足見被告先後三次供述不一，自難遽加
            採信。
    （四）、再被告於警訊時另供稱，為警所查扣之該台電子秤係伊先前販賣安非他
命所遺留下來，詎於原審法院歷次審理中則改稱，係因伊前向綽號「大
            尾」該名男子購買毒品海洛因及安非他命施用時，「大尾」有偷斤減兩
            之情，伊始於八十八年九月十日前去桃園縣桃園市某商店購買該台電子
            秤，以防「大尾」再有買賣不實之情云云，益見被告先後所供明顯矛盾
            齟齬，自難率加採信。
    （五）、況被告於原審法院八十八年十二月二十九日及八十九年一月十三日調查
            時另供稱，伊係自八十八年八月底起，始再開始施用毒品海洛因及安非
            他命，且自八十八年八月底起迄八十八年九月十六（十七日）止，伊計
            已前去國道中山高速公路三重交流道下，向綽號「大尾」該名男子購買
            毒品達十次（含八十八年九月十六〈十七〉日該次），又前九次（不含
            八十八年九月十六〈十七〉日該次）伊均僅購買毒品海洛因及安非他命
            各乙小包，另前九次每間隔一、二日即前去三重交流道下向綽號「大尾
            」購買乙次，而八十八年九月十六（十七）日該次，則基於經濟考量，
            單次購買較多數量而達五萬元云云，考被告前九次既均僅購買毒品海洛
            因及安非他命各乙小包而已，其為何突於八十八年九月十六（十七）日
            該次，單次即購買數量高達三十六小包之第二級毒品安非他命及十三小
            包之第一級毒品海洛因？又被告果係因少量購買較不划算，而基於經濟
            考量，始於八十八年九月十六（十七）日該次，單次即購買數量如此之
            鉅之毒品海洛因及安非他命供己施用，則伊為何遲至第十次時，始突然
            有此「經濟考量」？為何先前皆無此考量？其為何不於前幾次購買時，
            即一次購買足夠之數量，不惟可免卻北上舟車旅途之苦，更可達成被告
            所謂「經濟考量」目標？復且如被告於原審及本院審理中所供，伊平日
            係在其舅父甲○○處從事樓梯扶手之工作，工作之時數係自上午八時起
            迄下午五、六時止，此節業據證人甲○○於原審法院八十九年三月九日
            庭訊時證稱綦詳，復據被告之父蔡承遊於警訊時證稱在卷，顯見被告並
            非賦閒無業之人，是果如被告所供，伊既染有施毒之惡習，又非賦閒無
            業之人，則伊於前九次購買毒品施用時，為何願一再不辭勞苦，每間隔
            「一、二日」即北上前去三重交流道附近，向綽號「大尾」該名男子購
            買毒品施用？其為何不一次即購買足夠之數量，而甘願幾近每日北上購
            買？販賣毒品有厚利可圖，被告所辯其經濟狀況良好，縱令屬實，亦難
            據之為其無販毒意圖之佐證，其理甚明。
    （六）、復且，被告於原審法院八十八年十二月九日、八十九年一月十三日及三
            月一日調查時另供稱，伊前九次前去三重交流道向綽號「大尾」該名男
            子購買毒品施用時，每次均購買毒品海洛因及安非他命各乙小包，且每
            日施用數量須海洛因及安非他命各乙小包云云，又八十八年九月十六（
            十七）日該次購買毒品時，因伊須外出工作，故委請綽號「大尾」者先
            將毒品分裝好，以利其外出攜帶施用云云，查果如被告所供，伊每日須
            乙小包海洛因及安非他命之毒品數量供己施用，則為何被告於八十八年
            九月十六（十七）日該次購買時，竟購買「十三小包」之海洛因及「三
            十六小包」之安非他命？為何未將該二類毒品購買分裝成同樣包數？且
            安非他命之包數竟比海洛因之包數多達約三倍？其理安在？另查扣之海
            洛因經送請鑑定之結果，合計淨重為九‧四四公克，純質淨重僅二‧六
            七公克，查扣之安非他命則合計淨重達二五‧一六公克，有前揭法務部
            調查局鑑定（檢驗）通知書各乙紙在卷足佐，是被告之施用毒品習慣，
            對海洛因及安非他命之需用數量，為何自八十八年九月十六（十七）日
            起，竟突然有如此巨大之轉變？
    （七）、再者如被告所供，因須外出工作，故委請綽號「大尾」者分裝好，以利
            其外出攜帶施用云云，查果為方便外出攜帶施用，綽號「大尾」者應將
            每小包之安非他命均分同量，始利被告每日外出時攜出施用，並可節制
            計算施用數量，然經原審法院於八十八年十二月二十九日當庭勘驗之結
            果，查扣之三十六小包安非他命中，計有毛重○‧四公克一包；○‧五
            公克計十二包；○‧六公克二包；○‧七公克七包；一公克八包；一‧
            一公克四包；一‧五公克一包；二‧二公克一包，有原審法院八十八年
            十二月二十九日勘驗筆錄乙紙在卷可稽。被告果為方便外出攜帶施用，
            為何綽號「大尾」者要將安非他命分裝成多種不同數量之級數？至被告
            或另會辯稱，因伊施用安非他命之數量不定，故委請綽號「大尾」者如
            此分裝云云，惟查被告於原審法院八十八年十二月二十九日庭訊時供稱
            ，伊每日約須三千元毒品數量供己施用（含海洛因及安非他命各乙小包
            ，計可施用五次），堪信被告施用安非他命之數量應尚規律穩定，足以
            佐證被告委請綽號「大尾」者，將該三十六小包安非他命分裝成各不相
            同數量之級數，意在便於販賣予不同需求之購買者益見被告所辯無非臨
            訟卸責之詞，洵不足採，是本件事證明確，被告犯行至堪認定。
二、核被告所為係犯毒品危害防制條例第五條第一項之意圖販賣而持有第一級毒品罪
    、同條第二項之意圖販賣而持有第二級毒品罪，又被告意圖販賣而同時持有第一
    級毒品海洛因及第二級毒品安非他命，為想像競合犯，應依刑法第五十五條之規
    定，從一重之毒品危害防制條例第五條第一項之意圖販賣而持有第一級毒品罪處
    斷。查被告前因違反麻醉藥品管理條例案件，經本院於八十三年四月十四日判處
    有期徒刑五年一月確定，繼於八十五年七月二十六日因縮短刑期假釋出獄，嗣於
    八十八年八月二十七日因縮刑期滿在所餘刑期內，未經撤銷假釋而以已執行論，
    有本院被告全國前案紀錄表及臺灣桃園地方法院檢察署刑案資料查註紀錄表各乙
    附卷可按，其於前案執行完畢後五年內再犯本件有期徒刑以上之罪，為累犯，就
    法定刑為有期徒刑部分，應依刑法第四十七條之規定，加重其刑（毒品危害防制
    條例第五條第一項之意圖販賣而持有第一級毒品罪，其法定最高本刑為無期徒刑
    部分，依刑法第六十五條第一項之規定，不得加重其刑）。
三、原審就被告此部分犯行，因而予以論罪科刑，固非無見。惟查被告購入之海洛因
    十三小包及安非他命三十六小包，其購入之時之重量較警察查獲時為重，其於施
    用部分後始為警查獲，業據被告供明在卷，原判決事實欄二記載購入時及被查獲
    時毒品之重量均屬相同，自屬有誤；原判決理由三認被告犯本罪為累犯，應依法
    遞加重其刑，亦非正確（僅連續轉讓第二級毒品罪部分，得依法遞加重其刑；又
    被告置於家中為警查獲之一大包塑膠袋（計中包五十九只、中小包十二只及小包
    三只），並非起獲毒品現場查獲之物，且被告所有毒品俱已分裝完畢，該一大包
    塑膠袋客觀上難認係被告分裝毒品所用。經本院當庭勘驗該塑膠袋，其中一包載
    有「特選檳榔」字樣，證人即被告前妻楊苔菁於本院證稱載有「特選檳榔」字樣
    之袋子，是其賣檳榔所用，比較小的袋子是裝梅粉用，袋子的規格隨購買時間之
    不同會有差異等語，核與被告所供無甚差異，且扣案塑膠袋與已分裝毒品之塑膠
    袋亦不相同，自難認扣案之空塑膠袋為被告供犯罪所用之物。原判決以此扣案物
    作為被告犯罪之佐證，並將此塑膠袋宣告沒收，自嫌無據。被告上訴，否認此部
    分犯行，指摘原判決此部分不當，雖無理由，惟原判決此部分既有可議，自應由
    本院連同定執行刑部分予以撤銷改判。爰審酌被告之犯罪動機、目的、手段，及
    其品性、生活狀況、智識程度、持有第一級毒品海洛因及第二級毒品安非他命之
    數量甚巨、犯罪所生危害非輕，及犯罪後猶飾詞卸責，犯罪後態度不佳等一切情
    狀，量處有期徒刑拾年肆月。扣案之第一級毒品海洛因十三小包（合計淨重九‧
    四四公克〈包裝重三‧五三公克〉，純度二八‧三○％，純質淨重二‧六七公克
    ）、第二級毒品安非他命三十六小包（合計淨重二五‧一六公克，包裝重七‧二
    七公克），均係屬於違禁物，應依毒品危害防制條例第十八條第一項前段之規定
    沒收銷燬之，又電子秤乙台則係被告所有供犯罪所用之物，應依毒品危害防制條
    例第十九條第一項之規定宣告沒收之‧至另扣案之乙組吸食器、乙具ＮＯＫＩＡ
    牌藍色行動電話（門號：0000－000000）、乙具萬通呼叫器（傳呼門
    號：0000－000000）及乙本帳冊及塑膠袋一大包（中包五九只、中小
    包十二只及小包三只），則與本件被告所犯之罪，並無直接關係，自不得宣告沒
    收。安非他命一小包（淨重０．三六二三公克、取樣０．０四六０公克、鑑析用
    後餘０．三一六三公克），係被告轉讓與蔡渝沄之物，業經本院確定判決宣告沒
    收銷燬，爰不再為沒收銷燬之宣告。
據上論斷，應依刑事訴訟法第三百六十九條第一項前段、第三百六十四條、第二百九
十九條第一項前段，毒品危害防制條例第五條第一項、第二項、第十八條第一項前段
、第十九條第一項、刑法第十一條前段、第五十五條、第四十七條，判決如主文。
本案經檢察官彭坤業到庭執行職務。
中      華      民      國     九十     年      三      月    二十三    日
                            臺灣高等法院刑事第四庭
                                審判長法  官  蔡  永  昌
                                      法  官  許  宗  和
  法  官  陳  榮  和
右正本證明與原本無異。
如不服本判決應於收受送達後十日內向本院提出上訴書狀，其未敘述上訴之理由者並
得於提起上訴後十日內向本院補提理由書（均須按他造當事人之人數附繕本）。
                                      書記官  劉  麗  芬
中      華      民      國     九十     年      三      月    二十六    日
附錄：本案論罪科刑法條全文
毒品危害防制條例第五條第一、二項
意圖販賣而持有第一級毒品者，處無期徒刑或十年以上有期徒刑，得併科新臺幣七百
萬元以下罰金。
意圖販賣而持有第二級毒品者，處五年以上有期徒刑，得併科新臺幣五百萬元以下罰
金。


司法院資訊處製作；財團法人民間司法改革基金會備份。
